臺灣板橋地方法院刑事裁定　　　　　　　　　　　　　九十三年度自緝字第二號
　　自　訴　人　甲○○○○客運服務有限公司
　　代　表　人　丁○○
　　自訴代理人　乙○○原名林.
　　被　　　告　丙○○
右列被告因侵占案件，經自訴人提起自訴，本院裁定如左：
    主  文
自訴駁回。
    理  由
一、按法院或受命法官於自訴案件第一次審判期日前訊問及調查結果，如認為案件有
    刑事訴訟法第二百五十二條至第二百五十四條之情形者，得以裁定駁回其自訴，
    同法第三百二十六條第三項定有明文。次按刑法上之侵占罪，須持有人變易其原
    來之持有意思而為不法所有之意思，始能成立，如僅將持有物延不交還或有其他
    原因致一時未能交還，既缺乏主觀要件，即難遽以該罪相繩，最高法院六十八年
    台上字第三一四六號亦有判例可考。
二、本件自訴意旨略以：被告丙○○於民國八十八年一月二十八日，向自訴人租借自
    訴人所有之中泰無線車隊編號即呼號０六二號車裝機台乙組，並簽訂甲○○○○
    無線電車裝機台借用合約書乙紙，依約被告應每月繳付租金新台幣（下同）一千
    八百元，並於立約日繳押金一萬元，被告起初尚稱正常繳納租金，詎至八十九年
    三月四日最後一次繳款後，被告即未再給付租金且避不見面，所留之電話號碼亦
    變成空號，自訴人於八十九年六月二日以存證信函催告被告終止合約並請求返還
    上開無線機台組，亦遭被告拒收退回，又被告安裝上開機台之車牌號碼Ｐ六—一
    九０號營業小客車業經其車行永鴻汽車企業有限公司（下稱永鴻公司）扣回，被
    告顯已將自訴人所有之上開無線機台質押他人或改裝變賣，因認被告涉有刑法第
    三百三十五條第一項之侵占罪嫌云云。
三、自訴人認被告涉有上開罪嫌，無非以被告持有上開無線機台組，後未依約繳付租
    金並避不見面，而被告安裝上開機台之營業小客車業經永鴻公司扣回，足見被告
    顯已將自訴人所有之上開無線機台質押他人或改裝變賣，而有易持有為所有之不
    法意圖為其主要論據，並提出被告簽立之裝機組借用合約書、入隊意願書、切結
    書、中泰無線隊員資料卡、駕駛執照、給付明細表、存證信函各乙紙為證。
四、訊據被告丙○○固坦承於右開時地向自訴人租得上開無線裝機組，雙方約定押金
    一萬元及每月租金一千八百元，但租金繳至八十九年三月四日後即未再付租金等
    情，惟堅詞否認有何侵占犯行，辯稱：伊當時係因積欠錢莊債務，遭錢莊扣走上
    開機台，因此無法歸還機台，伊並無侵占之意圖。又因為伊經濟狀況不佳，只能
    慢慢償還債務，後來伊將債務還清後自錢莊取回機台，發現機台已有部分零件短
    少，伊已將機台返還自訴人並清償所有積欠之租金與零件短少之費用，並與自訴
    人達成和解等語。經查：自訴人所指陳被告車牌號碼Ｐ六—一九０號營業小客車
    確經其車行永鴻公司扣回抵償債務乙節，業經證人彭大章於本院調查時具結證稱
    在卷（見本院九十年一月二日訊問筆錄），此部分固屬實情，惟被告就此已陳明
    當時伊因積欠債務，機台係遭錢莊扣留，並非永鴻公司取走。參諸被告果有侵占
    上開機台之不法所有意圖，本可於租得機台之初，即將機台侵占入己，何須自八
    十八年一月二十八日起至八十九年三月四日止仍連續給付自訴人租金長達一年餘
    ，又被告已於九十三年二月十六日將上開機台組返還自訴人，被告積欠自訴人之
    租金與零件短少費用共二萬二千五百元，扣除押金一萬元後尚積欠一萬二千五百
    元，亦已於九十三年三月九日全數清償自訴人之事實，業經自訴人於本院訊問時
    供陳甚明（見本院九十三年三月二十三日訊問筆錄），足見被告上開所辯，尚非
    無稽。況自訴人始終未能舉證證明被告就該機台確有何處分行為或變易其持有之
    意思而為不法所有之意思，嗣後復表明已與被告達成和解，無意繼續追究被告本
    案等語（見本院九十三年三月二十三日訊問筆錄），且有和解書乙紙附卷可稽，
    揆諸前開判例意旨，實難遽論被告侵占罪責，被告當初縱有遲未繳交租金或歸還
    機台之情事，亦僅屬民事債務不履行之糾紛，本應循民事途徑解決。此外，復查
    無其他積極證據足資認定被告有自訴人所指之侵占行為，應認被告罪嫌尚有不足
    ，依照首揭說明，自應駁回本件自訴。
據上論結，應依刑事訴訟法第三百二十六條第三項、第二百五十二條第十款，裁定如
主文。
中    華    民    國      九十三      年      四        月      二    日
                                臺灣板橋地方法院刑事第十二庭
                                    審判長法 官  許仕楓
                                          法 官  陳恒寬
                                          法 官  吳佳穎
右正本證明與原本無異
如不服本裁定應於送達後五日內向本院提出抗告狀
                                         書記官  呂妍旻
中    華    民    國      九十三      年      四      月      二      日
